臺灣板橋地方法院刑事判決　　　　　　　95年度訴字第3405號
公　訴　人　臺灣板橋地方法院檢察署檢察官
被　　　告　甲○○
選任辯護人　吳茂榕律師
上列被告因槍砲彈藥刀械管制條例案件，經檢察官提起公訴（95
年偵字第19672號），本院判決如下：
    主  文
甲○○連續未經許可，製造可發射子彈具有殺傷力之改造槍枝，
處有期徒刑伍年貳月，併科罰金新臺幣捌萬元，罰金如易服勞役
，以新臺幣壹仟元折算壹日。
扣案具殺傷力之仿貝瑞塔92FS型改造手槍壹支（槍枝管制編號00
00000000號，含彈匣壹個）、具殺傷力之仿貝瑞塔M9型改造手槍
壹支（槍枝管制編號0000000000號，含彈匣壹個）及具殺傷力之
子彈參顆、火藥壹瓶、土造金屬槍管半成品壹支均沒收。
    事  實
一、甲○○明知可發射子彈具有殺傷力之槍枝、子彈，及槍彈之
    主要組成零件，均為槍砲彈藥刀械管制條例所規定之管制物
    品，非經中央主管機關許可，不得擅自製造、持有，竟未經
    許可，而基於概括犯意，先於民國95年4 、5 月間，在臺北
    縣新店市山區，自真實姓名年籍不詳綽號「林經理」之成年
    男子處，收受仿貝瑞塔92FS型改造手槍1 支，並於收受後數
    日，在臺北縣土城市○○路○ 段42號4 樓之住處內，以衣架
    鐵管製造屬於槍枝主要組成零件之金屬槍管1 支，用以更換
    原損壞之槍管，而製造具殺傷力之仿貝瑞塔92FS型改造手槍
    1 支（槍枝管制編號00000000 00 號）。復於95年5 、6 月
    間，利用電腦網際網路，向真實身分不詳之人，購買仿貝瑞
    塔M9型改造手槍1 支、改造子彈12顆（其中5 顆具殺傷力）
    、彈頭12顆、彈殼5 顆及屬子彈主要組成零件之火藥1 瓶後
    ，同樣於上址住處內，以鐵金屬製造撞針而更換原手槍內之
    撞針，而製造具殺傷力之仿貝瑞塔M9型改造手槍1 支（槍枝
    管制編號0000000000號）。嗣於同年8 月15日12時50分許，
    為警在其上址住處查獲，並扣得上開之仿貝瑞塔92FS型改造
    手槍支1 支 (含彈匣1 個)、 仿貝瑞塔M9型改造手槍支1 支
     (含彈匣1 個)、 改造子彈12顆（其中5 顆具殺傷力）、彈
    頭12顆、彈殼5 顆、火藥1 瓶、土造金屬槍管半成品1 支等
    物。
二、案經臺北市政府警察局移送臺灣板橋地方法院檢察署檢察官
    偵查起訴。
    理  由
一、認定事實之證據及理由：
（一）訊據被告對於上開時地取得槍枝、子彈、彈頭、彈殼、火
      藥等事實，及以衣架鐵管製造屬於槍枝主要組成零件之金
      屬槍管1 支，用以更換原損壞之槍管及以鐵金屬製造撞針
      而更換原手槍內之撞針等事實，均坦承不諱。惟否認有何
      製造槍枝之犯行，辯稱：伊有演藝圈的朋友認識林經理，
      林經理說有一把壞掉的道具槍，那把道具槍管有破損，伊
      就找一個空的釣衣架鐵管把它套在原來的槍管外面，想說
      這樣槍看起來比較完整可以利用。另外，換撞針是因為伊
      發現買來的道具槍不是完整的槍，伊覺得撞針比較一般，
      網路有賣一些相關零件可以更換，伊看撞針構造蠻普通，
      想省一些錢，就用手邊的小零件找跟撞針形狀相似的零件
      更換云云。另辯護意旨則為被告辯稱：查獲的槍枝並無殺
      傷力，內政部警政署刑事警察局刑鑑字第0950123413號、
      第0000000000號、第0000000000號槍彈鑑定書係審判外之
      陳述，並不具證據能力等語。
（二）按依刑事訴訟法第198 條、第208 條之規定，所謂鑑定乃
      指於刑事訴訟程序中為取得證據資料而由檢察官或法官指
      定具有特別知識經驗之鑑定人、學校、機關或團體，就特
      定之事物，以其專業知識加以分析、實驗而作判斷，以為
      偵查或審判之參考。故而，不論鑑定人或鑑定機關、學校
      、團體，均應由檢察官或法官視具體個案之需要而為選任
      ，始符合刑事訴訟法第198 條、第208 條之規範本旨，否
      則所為鑑定，仍屬於傳聞證據。但對於司法警察機關調查
      中之案件，或有量大或急迫之情形，為因應實務之現實需
      求，認為當然有鑑定之必要者，基於檢察一體原則，得由
      該管檢察長對於轄區內之案件，以事前概括選任鑑定人或
      囑託鑑定機關（團體）之方式，俾便轄區內之司法警察官
      、司法警察對於調查中之此類案件，得即時送請事前已選
      任之鑑定人或囑託之鑑定機關（團體）實施鑑定。從而，
      上開內政部警政署刑事警察局之槍彈鑑定書，自有證據能
      力。又因上開槍彈鑑定書，對於查獲之槍枝係以性能檢驗
      法為鑑定依據，經本院再囑託該局以試射方法鑑定，獲該
      局於96年2 月2 日以刑鑑字第0960009904號函回覆在卷，
      是此部分槍彈鑑定書自亦有證據能力，合先敘明。
（三）被告既已坦承以衣架鐵管製造屬於槍枝主要組成零件之金
      屬槍管1 支，用以更換原損壞之槍管及以鐵金屬製造撞針
      而更換原手槍內之撞針等事實，已如前述。而按所謂製造
      包括創製、改造、組合、混合、化合等行為在內，已損壞
      之零件加以修理亦屬製造，改造行為亦屬製造行為之一種
      （最高法院86年度台上字第7558號判決意旨參照）。是被
      告上開行為自屬於製造行為無訛。又扣案槍枝經內政部警
      政署刑事警察局先以性能檢驗法檢驗結果，認 (一)手槍1
      支（槍枝管制編號0000000000號)， 認係由仿BERETTA 廠
      92FS型半自動手槍製造之槍枝，換裝土造金屬槍管而成之
      改造手槍，機械性能良好，可擊發適用子彈，認具殺傷力
      。 (二)手 槍1 支（槍枝管制編號0000000000 號） ，認
      係由仿BERETTA 廠M9型半自動手槍製造之槍枝，車通槍管
      內阻鐵而成之改造手槍，機械性能良好，可擊發適用子彈
      ，認具殺傷力。又經本院函請該局以試射法鑑定後，認 (
      一)送 鑑手槍1 支（槍枝管制編號0000000000 號） ，經
      裝填適用子彈 (具直徑約5.5mm 、重約1.0 公克之金屬彈
      丸)試 射，測得彈頭發射速度為169 公尺/ 秒，計算其發
      射動能為14.28 焦耳，單位面積動能為60.11 焦耳/ 平方
      公分。 (二)送 鑑手槍1 支（槍枝管制編號0000 00 0000
      號），經裝填適用子彈 (具直徑約5.5mm 、重約1.0 公克
      之金屬彈丸)試 射，測得彈頭發射速度為105 公尺/ 秒，
      計算其發射動能為5.51焦耳，單位面積動能為23.23 焦耳
      / 平方公分。而依日本科學警察研究所之研究結果，彈丸
      單位面積動能達20焦耳/ 平方公分，則足以穿入人體皮肉
      層等情，分別有該局刑鑑字第0950123413號槍彈鑑定書及
      第0960009904號函等在卷可稽。是查獲之槍枝均具有殺傷
      力無訛。另扣案之改造子彈12顆，其中5 顆具殺傷力一節
      ，亦有上開刑鑑字第0950123413號鑑定書可憑。此外，復
      有扣案之彈頭12顆、彈殼5 顆、火藥1 瓶、土造金屬槍管
      半成品1 支及同上該局第0000000000號、第0000000000號
      槍彈鑑定書在卷足資佐證。
（四）從而，被告所辯洵無足採，本件事證明確，其犯行堪以認
      定，應依法論科。
二、論罪科刑部分：
（一）按被告行為後，刑法於94年2 月2 日修正公布，並於95年
      7 月1 日施行。按行為後法律有變更者，適用行為時之法
      律，但行為後之法律有利於行為人者，適用最有利於行為
      人之法律，現行刑法第2 條第1 項訂有明文。其中關於(1)
      刑法第33條第5 款有關罰金刑之最低數額部分，修正前刑
      法第33條第5 款規定：「罰金：（銀元）1 元以上」，而
      銀元與新臺幣間之折算，依現行法規所定貨幣單位折算新
      臺幣條例規定，以銀元1 元折算新臺幣3 元；修正後刑法
      第33條第5 款則規定：「罰金：新臺幣1,000 元以上，以
      百元計算之」；經比較新舊法之規定，修正後刑法第33條
      第5 款所定罰金刑之最低數額，較之修正前提高，自以修
      正前刑法第33條第5 款之規定有利於被告。(2))修 正後刑
      法第56條規定，業已刪除連續犯之規定。故連續數行為而
      犯同一罪名，依修正前刑法第56條規定，為連續犯，應以
      一罪論，僅得加重其刑；但依修正後規定，則已無連續犯
      可資適用，即應將各次犯行以數罪併合處罰。是以適用修
      正前關於連續犯之規定，自係較為有利。
（二）核被告所為，係犯槍砲彈藥刀械管制條例第8 條第1 項之
      未經許可製造可發射子彈具有殺傷力之改造手槍罪、第12
      條第4 項未經許可持有具殺傷力子彈罪、第13條第4 項持
      有子彈主要組成零件罪（火藥部分，起訴書已載明此部分
      犯罪事實，論罪時漏引此部分法條）。被告製造槍枝前後
      之持有槍枝行為，及持有槍枝主要組成零件之行為，均為
      製造行為所吸收，不另論罪。被告先後二次未經許可製造
      可發射子彈具殺傷力改造手槍之犯行，時間緊接，所犯罪
      名相同，均顯係基於概括犯意為之，為連續犯，應依修正
      前刑法第56條之規定論以一罪，並加重其刑。又被告持有
      具殺傷力子彈及子彈主要組成零件之行為，與被告製造槍
      枝前後持有槍枝之行為，為一行為觸犯數罪名之想像競合
      犯，應依修正後刑法第55條之規定，從一重之未經許可製
      造可發射子彈具有殺傷力之改造手槍罪處斷（刑法修正後
      ，有關想像競合犯之規定，仍然保留，但在科刑上有所限
      制；且修正後之規定僅係法理之明文化，非屬法律之變更
      ，自應逕行適用修正後之想像競合犯規定，無比較適用之
      問題）。爰審酌被告前並無犯罪紀錄（見卷附之臺灣高等
      法院被告前案紀錄表），素行尚稱良好，及其犯罪之動機
      、目的、手段，其改造槍枝行為對社會治安所可能產生之
      危害非輕，及犯罪後之態度等一切情狀，量處如主文所示
      之刑，並依修正後刑法第42條第3 項規定，就罰金刑部分
      諭知易服勞役之折算標準（刑法第42條易服勞役之折算標
      準，因係刑之執行問題，核與上開刑法第33條第5款 罰金
      之提高，兩者分屬不同層次之議題，自無綜合全部罪刑之
      結果一體為比較適用之必要。而經比較修正前後刑法關於
      易服勞役折算標準之規定，以修正後之規定較有利於被告
      ）。
三、沒收部分：
（一）扣案具殺傷力之仿貝瑞塔92FS型改造手槍1 支（槍枝管制
      編號00000000 00 號，含彈匣1 個）、具殺傷力之仿貝瑞
      塔M9型改造手槍1 支（槍枝管制編號0000000000號，含彈
      匣1 個）；具殺傷力之子彈3 顆 (另2 顆於試射時已擊發
      滅失)、 火藥1 瓶，分別為具殺傷力之槍枝子彈及子彈之
      主要組成零件，均屬違禁物，應併依修正前刑法第38條第
      1 項第1 款規定宣告沒收之。另扣案之土造金屬槍管半成
      品1 支，則為被告所有預備供犯罪所用之物，爰依同法第
      38條第1 項第2 款規定宣告沒收。
（二）至不具殺傷力之子彈7 顆、彈頭12顆、彈殼5 顆，非違禁
      物，亦非被告所有供犯罪所用之物；另本件尚有扣案之老
      虎夾、電鑽、工具箱、鑽頭磨具等物，亦與本件犯罪無涉
      ，爰均不予宣告沒收，附此敘明。
據上論斷，應依刑事訴訟法第299 條第1 項前段，槍砲彈藥刀械
管制條例第8 條第1 項、第12條第4 項、第13條第4 項，刑法第
2 條第1 項、第11條前段、修正前第56條、第55條、第42條第3
項、修正前第38條第1項 第1 款、第2 款，判決如主文。
本案經檢察官張瑞娟到庭執行職務。
中　　華　　民　　國　　96　　年　　5 　　月　　10　　日
                    刑事第七庭  審判長法　官  胡堅勤
                                      法  官  王瑜玲
                                      法  官  李君豪
以上正本證明與原本無異。
如不服本判決應於送達後10日內向本院提出上訴狀。
                                      書記官  林文達
中　　華　　民　　國　　96　　年　　5 　　月　　10　　日
附錄本案論罪科刑法條全文：
槍砲彈藥刀械管制條例第8條
未經許可，製造、販賣或運輸鋼筆槍、瓦斯槍、麻醉槍、獵槍、
空氣槍或第4 條第1 項第1 款所定其他可發射金屬或子彈具有殺
傷力之各式槍砲者，處無期徒刑或5 年以上有期徒刑，併科新臺
幣1 千萬元以下罰金。
未經許可，轉讓、出租或出借前項所列槍枝者，處5 年以上有期
徒刑，併科新臺幣1 千萬元以下罰金。
意圖供自己或他人犯罪之用，而犯前二項之罪者，處無期徒刑或
7年以上有期徒刑，併科新臺幣1 千萬元以下罰金。
未經許可，持有、寄藏或意圖販賣而陳列第 1 項所列槍枝者，
處 3 年以上10 年以下有期徒刑，併科新臺幣 700 萬元以下罰
金。
第 1 項至第 3 項之未遂犯罰之。
槍砲彈藥刀械管制條例第12條
未經許可，製造、販賣或運輸子彈者，處1 年以上7 年以下有期
徒刑，併科新台幣500 萬元以下罰金。
未經許可，轉讓、出租或出借子彈者，處6 月以上5 年以下有期
徒刑，併科新台幣300 萬元以下罰金。
意圖供自己或他人犯罪之用，而犯前二項之罪者，處3 年以上10
年以下有期徒刑，併科新台幣700 萬元以下罰金。
未經許可，持有、寄藏或意圖販賣而陳列子彈者，處5 年以下有
期徒刑，併科新台幣300 萬元以下罰金。
第 1 項至第 3 項之未遂犯罰之。
槍砲彈藥刀械管制條例第13條
未經許可，製造、販賣或運輸槍砲、彈藥之主要組成零件者，處
3 年以上10年以下有期徒刑，併科新台幣700 萬元以下罰金。
未經許可，轉讓、出租或出借前項零件者，處1 年以上7 年以下
有期徒刑，併科新台幣500 萬元以下罰金。
意圖供自己或他人犯罪之用，而犯前二項之罪者，處5 年以上有
期徒刑，併科新台幣1 千萬元以下罰金。
未經許可，持有、寄藏或意圖販賣而陳列第1 項所列零件者，第
6 月以上5 年以下有期徒刑，併科新台幣300 萬元以下罰金。
第 1 項至第 3 項之未遂犯罰之。
